【裁判字號】    89,上更(一),414
【裁判日期】    900102
【裁判案由】    妨害自由等
【裁判全文】
臺灣高等法院臺中分院刑事判決                八十九年度上更(一)字第四一四號
    上訴人  即
    被      告  乙○○
    上訴人  即
    被      告  丙○○
    共同選  任
    辯  護  人  丁○○
右上訴人因妨害自由等案件，不服臺灣台中地方法院八十七年度訴字第一一八○號中
華民國八十七年六月十九日第一審判決（起訴案號：臺灣台中地方法院檢察署八十六
年度偵字第二三五八六號），提起上訴，本院判決後經最高法院發回，本院判決如左
：
      主  文
原判決撤銷。
乙○○共同以非法方法，剝奪人之行動自由，累犯，處有期徒刑陸月。
丙○○共同以非法方法，剝奪人之行動自由，處有期徒刑陸月。
      事  實
一、乙○○於民國（下同）八十年間，曾違反著作權法案件，經台灣高等法院判處有
    期徒刑六月，如易科罰金以三百元折算一日，於八十一年十一月二十四日判決確
    定，並於八十二年一月十九日以易科罰金執行完畢，緣庚○因尚積欠乙○○新台
    幣（下同）八十八萬元之債務（已償還部份，尚餘六十四萬元），詎乙○○竟與
    丙○○、林鈺銘、張祿（已確定）及不詳姓名者二人（均已滿十八歲），基於共
    同妨害自由之犯意聯絡，於八十六年十一月十日下午一時三十分許，共同至台中
    市○○路○段二一五號十三樓庚○之辦公處所，共同將正在辦公室中與己○○聊
    天之庚○強押出門，乙○○、丙○○、林鈺銘、張祿等人隨即將庚○押入電梯下
    樓，並將庚○押進自用小客車，乙○○等人遂分乘該車及另一輛自用小客車離去
    ，強押途中，丙○○另基於傷害之犯意，出拳毆打庚○，致庚○受有上唇瘀傷二
    ×一公分、擦傷○‧五×○‧三公分之傷害，丙○○並對庚○恐稱：「如果三點
    半  (指下午)前，錢沒有拿出來，就把你做掉」等語，同日下午二時許，將庚○
    帶至台中縣霧峰四德路四一二巷二十號丙○○住居處，要庚○清償上開欠款，並
    要庚○聯絡其妻戊○○籌錢還債，不讓庚○離去，同日下午二時多，庚○即以電
    話告知戊○○先籌二十萬元現金，並約乙○○、丙○○、林鈺銘、張祿等人至台
    中市○○路○段二一五號十三樓家中取款，嗣於同日下午六時許，乙○○、丙○○、林鈺銘、張祿等人，搭載庚○返回上開台中市○○路○段二一五號十三樓住
    處取款時，被據報前往埋伏之警員當場捕獲，非法剝奪庚○行動自由四個多小時
    。
二、案經告訴人庚○及其妻戊○○告訴台中市警察局第五分局報請台灣台中地方法院
    檢察署檢察官偵查起訴。
      理  由
一、訊據上訴人即被告二人雖矢口否認犯有前揭犯行，被告乙○○辯稱：事先有與庚○聯絡要找他談債務，因當時他辦公室有人，才到外面談，因有對帳才會到下午
    六點才載庚○回去云云，被告朱大鵬辯稱：僅四人去，伊只打庚○三拳，未強押
    、恐嚇他，是叫他太太拿錢還債云云，告訴人庚○且附合其詞，陳稱：當天四人
    進伊屋中，另二人在電梯，因屋內較窄，乙○○叫伊到外邊談，伊才和他出去，
    未強押伊，到霧峰初步對帳後，伊就打電話給太太籌錢還債，在車上有口角，不
    記得是否有恐嚇等語，惟查告訴人庚○於警訊指稱：「八十六年一至三月，我和
    乙○○合夥做期貨生意，因當時期貨尚未開放，我想拆夥，他不甘損失，叫我負
    擔辦公室設備的費用及我朋友在該處投資欠他的錢共六十四萬元，當時六個人中
    ．．．動手一人押著我的一邊手臂，使我無法動彈後，將我押上車，開到霧峰鄉
    ○○路四一二巷二○號丙○○家中，叫我坐在椅子上不得起身，直到我太太打電
    話給乙○○告訴他錢籌到了，他才於十七時三十分左右再押著我到我家拿錢，前
    ．．．限制我自由．．．，丙○○在押我上車後，徒手打了我三拳，其中一拳造
    成我上嘴唇裂傷，並恐嚇我如果不還錢的話，就要把我做掉，讓我家破人亡，使
    我心生畏懼」（詳偵查卷廿三頁），於偵查中指稱：八十六年十一月十日下午一
    點半在台中市○○路○段二一五號十三樓我家兼辦公室，當時我和己○○在喝茶
    聊天，進來六個人，丙○○說要帶我出去，我說有事情在這裡說就好了，丙○○
    說由不得你不走，．．．．就把我一個人架我一邊，架出我家大門，己○○要過
    來阻止，乙○○大聲說這個人我要帶走，這樣有無犯法，己○○就沒有說話，他
    們就把我押入電梯，下樓後把我押上一台自小客車．．．．，丙○○在車上打我
    嘴唇及肚子，伊打過我後說「如果三點半前錢沒有拿出來就把你做掉」，再過半
    小時就到目的地．．．．丙○○叫我打電話給我太太要籌六十萬元．．．我和他
    討價還價後來降到二十萬元．．．當天前後打了幾次電話叫我太太籌錢．．．．
    來我騙他們說我太太已籌到二十萬元了，要他們和我一起到文心路我家拿，約下
    午六點左右到文心路我家，警察就在我家把他們四人當場逮捕等語，證人戊○○
    於警訊中證述：己○○以電話告訴我先生被押走，才報警等語 (詳偵查卷第二十
    五頁 )，於偵查中證稱：：「當天下午二點多，我先生打我的呼叫器要我打電話
    0000000號和他連絡，我打去時另外一個男人接的，後來交給我先生聽．
    ．．他沒有說他被押走，他要我籌六十萬元，後來降為四十萬，又降為二十萬元
    ，這些電話我都是在文昌派出所用他們的電話打的，我籌不到錢，警員就說騙他
    說已籌到了，叫他們一起到我家拿錢，到六點鐘時才到我家，他們就被抓了」，
    另證人己○○於偵查中證稱：「當天下午一點半時，我和庚○在他家裡泡茶聊天
    ，我當時正好在講電話，庚○聽到有人按門鈴就去開門，我電話講到一半，聽到
    庚○叫我名字，我就拿著電話衝出去，看到六個人圍著庚○，然後丙○○就大聲
    說：『他（指庚○）欠我們錢，我要帶走，這樣有沒有犯法』，我看他們樣子很
    兇，我也不敢回答，那六個人就帶著庚○下樓，因我不知情況，我就趕快以電話
    通知庚○的太太戊○○，後來戊○○就決定要報警」等語（詳偵查卷第五九－六
    十一頁），又告訴人庚○確實受有上唇瘀傷二×一公分、擦傷○‧五×○‧三公
    分之傷勢，有省立台中醫院出具之診斷證明書附卷可稽，據上堪認被告等確有上
    開不法犯行，至被告丙○○雖於原審提出中山醫院診斷證明書，謂其於八十六年
    十一月廿六日門診左手第三掌骨折癒合不良、右手無名指骨折癒合不良，左手掌
    間關節活動障礙，右手無名指活動機能喪失，關節變形，左手掌肌力喪失，而辯
    稱其受有此等傷害如何傷及告訴人云云，然查，被告丙○○所提出之診斷證明書
    係於案發後之八十六年十一月二十六日前去門診，距離案發當時已達十六日之久
    ，且被告於丙○○於警訊、偵查中之簽名筆劃連貫有力，尚難以上開診斷書認定
    被告於案發當時確有上開受傷情形，事證已臻明確，被告等所辯顯係脫卸之詞，
    與告訴人前述於本院中所陳之護之詞，均不足採信，犯行均堪認定。
二、核被告乙○○、丙○○所為，均係犯刑法第三百零二條第一項之以非法方法剝奪
    人之行動自由罪，被告二人與林鈺銘、張祿及已滿十八歲之不詳姓名者二人間，
    就剝奪告訴人行動自由犯行，有犯意聯絡及行為分擔，為共同正犯，被告丙○○
    另犯有刑法第二百七十七條第一項之傷害罪，所犯二罪間，有方法結果之牽連關
    係，應從一重之刑法第三百零二條第一項之妨害自由罪處斷，又以非法方法剝奪
    人之行動自由罪，所謂非法方法當包括強暴脅迫等情事，被告丙○○在剝奪告訴
    人行動自由行為繼續中對告訴人之恐嚇行為，自屬剝奪行動自由之部分行為，不
    另論科，再被告乙○○於八十年間曾犯違反著作權法案件，經台灣高等法院判處
    有期徒刑六月確定，八十二年一月十九日易科罰金執行完畢，有台灣高等法院被
    告全國前案紀錄表在卷可考，五年以內再犯本件有期徒刑以上之罪，為累犯，依
    法加重其刑，原審予以論罪科刑，固非無見，然查被告等將告訴人押至丙○○住
    處後並未予以私行拘禁，僅係要告訴人清償債務，否則不讓其離去，原判決於事
    實欄及主文標載私行拘禁，尚有未洽，另原審判決認被告丙○○另犯有刑法第三
    百零五條之恐嚇罪與所犯之妨害自由罪間有方法結果之牽連關係，亦有未洽，被
    告上訴否認犯罪雖無理由，惟原審判決既有如上未當之處，應由本院撤銷改判，
    爰審酌被告等犯罪之動機、目的、手段、及對被害人所生危害非輕，暨犯罪後未
    能坦承犯行等一切情狀，各量處如主文第二、三項所示之刑。
三、據上論斷，應依刑事訴訟法第三百六十九條第一項前段、第三百六十四條、第二
    百九十九條第一項前段、刑法第二十八條、第三百零二條第一項、第二百七十七
    條第一項、第五十五條、第四十七條、罰金罰鍰提高標準條例第一條前段，判決
    如主文。
    本案經檢察官甲○○到庭執行職務。
中      華      民      國      九十      年      一      月     二     日
                                  臺灣高等法院臺中分院刑事第九庭
                                        審判長法  官  胡  森  田
                                              法  官  趙  春  碧
                                              法  官  康  應  龍
右正本證明與原本無異。
如不服本判決應於收受送達後十日內向本院提出上訴書狀，其未述上訴之理由者並
得於提起上訴後十日內向本院補提理由書（均須按他造當事人之人數附繕本）。
                                              書記官  陳  明  珠
中      華      民      國      九十      年      一      月     四     日
                                                                        Ｄ


司法院資訊處製作；財團法人民間司法改革基金會備份。
